臺灣板橋地方法院民事判決　　　　　　　100年度婚字第190號
原　　　告　廖春平
訴訟代理人　呂其昌律師
被　　　告　彭瓊珠
上列當事人間請求確認婚姻無效事件，本院於中華民國100 年3
月24日言詞辯論終結，判決如下：
    主    文
確認原告與被告間之婚姻無效。
訴訟費用由被告負擔。
    事實及理由
一、原告起訴主張：(一)原告原為旅居馬來西亞之華僑，前已於民
    國59年12月25日在馬來西亞與我國人民周寧（97年12月17日
    歿）結婚，並由周寧於82年8 月23日向我國戶政機關補註結
    婚登記。然原告於71年間因與被告另育有子女，為了讓子女
    取得婚生身分，故與被告先依據我國法律於74年12月25日在
    臺北市舉行婚禮，復於75年1 月28日憑結婚證書共同至馬來
    西亞吉隆坡結婚登記處辦理結婚登記，嗣再由被告持相關文
    件，於同年4 月3 日向我國戶政機關辦理結婚之戶籍登記。
    (二)按74年6 月3 日修正之民法第985 條第1 項規定「有配偶
    者，不得重婚」、第988 條第3 款規定「結婚有左列情形之
    一者，無效: 三、違反第九百八十五條規定」。查原告與被
    告結婚時，因原告與周寧尚有合法婚姻關係存在，故與被告
    間之婚姻係重婚，依法應屬無效，爰提起本件確認之訴等語
    。並聲明: 如主文所示。
二、被告對於原告主張之事實及提出之證據均不爭執。並陳稱:
    其因於71年間已與原告懷孕生子，希望小孩取得婚生身份，
    故先於74年12月份與原告在臺舉行公開結婚儀式，再一起去
    馬來西亞辦理結婚登記等語。
三、按確認之訴，非原告有即受確認判決之法律上利益者，不得
    提起。所謂即受確認判決之法律上利益，係指法律關係之存
    否不明確，原告主觀上認其在法律上地位有不安之狀態存在
    ，且此種不安之狀態，能以確認判決將之除去者而言，此有
    最高法院52年臺上字第1240號判例意旨可參。查本件原告主
    張其與被告間之婚姻無效，雖未為被告所否認，惟參以被告
    之戶籍資料上配偶欄填載為原告，而原告之戶籍配偶欄目前
    為空白，記事欄上則填載「妻周寧民國97年12月17日死亡」
    等情，有戶籍謄本在卷可憑，顯見原告就兩造間婚姻關係是
    否無效一事之法律上地位，係處於不明確之狀態，且能藉由
    本件確認判決予以除去。故原告提起本件訴訟，自有即受確
    認判決之法律上利益，合先敘明。
四、再按有配偶者，不得重婚；違反者，無效，民法第985 條、
    第988 條第3 款分別定有明文。查，原告主張之上開事實，
    業據提出戶籍謄本影本2 件、結婚登記申請書影本1 件為證
    ，並經本院依職權向新北市板橋區戶政事務所函調被告結婚
    登記申請書及結婚相關附件影本核閱無誤，復為被告所不爭
    執，堪認為真實。從而，揆諸前開法條規定，本件婚姻既構
    成重婚，則原告請求確認兩造間之婚姻關係無效，為有理由
    ，應予准許。
五、訴訟費用負擔之依據：民事訴訟法第78條。
中    華    民    國    100    年    4    月    7     日
                    家事法庭  法   官  古秋菊
以上正本係照原本作成。
如對本判決上訴，須於判決送達後20日之不變期間內，向本院提
出上訴狀。如委任律師提起上訴者，應一併繳納上訴審裁判費。
中    華    民    國    100    年    4    月    7     日
                               書記官  林佩萱